【裁判字號】    99,抗,350
【裁判日期】    990326
【裁判案由】    假扣押
【裁判全文】
臺灣高等法院民事裁定                   99年度抗字第350號
    抗  告  人
    即債務  人  甲○○
    代  理  人  張育祺律師
    相  對  人
    即債權  人  陽岡股份有限公司
    法定代理人  乙○○
上列當事人間假扣押事件，抗告人對於中華民國98年11月23日臺
灣臺北地方法院98年度裁全字第6837號裁定提起抗告，本院裁定
如下：
    主      文
原裁定廢棄。
相對人在原法院之聲請駁回。
聲請及抗告訴訟費用由相對人負擔。
    理      由
一、相對人於原法院聲請意旨略以： 抗告人於97年4月16日聲稱
    有急用，向相對人借款新台幣（下同）120萬元， 言明短期
    調度即行返還，相對人於同日提領132萬元，將其中120萬元
    匯款至抗告人指定之銀行帳戶（另12萬元自用）。詎抗告人
    借款後拒不還款，經相對人多次催討均未置理。查抗告人向
    相對人借款前，於93年11月29日、 94年9月27日分別出賣名
    下之坐落桃園縣楊梅鎮○○○段344-159地號、 臺北縣中和
    市○○段993地號土地，又於93年12月間、94年3月間將名下
    之不動產贈與妻兒，分段脫產動作明顯，惟恐日後有不能強
    制執行或甚難執行之虞，願供擔保聲請假扣押等情。
    原裁定略以：相對人就其主張釋明之請求及假扣押原因，提
    出匯款單影本，復陳明願供擔保以補釋明之不足，應予准許
    云云。
二、本件抗告意旨略以：相對人舉出之假扣押原因事實，均發生
    於本案請求權成立之前，尚難認為相對人對假扣押原因已釋
    明，本件假扣押裁定應予廢棄等語。
三、按債權人就金錢請求或得易為金錢請求之請求，欲保全強制
    執行者，得聲請假扣押；假扣押非有日後不能強制執行或甚
    難執行之虞者，不得為之；請求及假扣押之原因，應釋明之
    ；前項釋明如有不足，而債權人陳明願供擔保或法院認為適
    當者，法院得定相當之擔保，命供擔保後為假扣押，此觀民
    事訴訟法第522條第1項、第523條第1項及第526條第1項、第
    2項等規定甚明。亦即債權人聲請假扣押， 應就其請求及假
    扣押之原因加以釋明；須所為釋明有不足，而債權人陳明願
    供擔保或法院認為適當者，始得定相當之擔保，命供擔保後
    為假扣押。所謂假扣押之原因，即債務人有日後不能強制執
    行或甚難執行之虞或應在外國為強制執行者，如：債務人浪
    費財產、增加負擔、或就其財產為不利益之處分，將達於無
    資力之狀態、或移住遠地、逃匿無蹤或隱匿財產等情形屬之
    。
四、相對人主張：其對抗告人有借款債權，已發存證信函催告抗
    告人還款之情，業據提出相對人領款之存摺明細、匯款單、
    存證信函及回執等件為憑（原法院卷第3-5 頁），堪認相對
    人已就本件假扣押請求予以釋明。
五、相對人另主張：抗告人多次處分其名下土地及不動產，脫產
    動作明顯，則本件有假扣押之原因云云，固據提出土地及建
    物登記謄本、異動索引為憑（原法院卷第6-19頁），惟觀上
    開登記謄本，可知：抗告人於93年11月29日、94年9月27 日
    以買賣為原因，將坐落桃園縣楊梅鎮○○○段344-159 地號
    、臺北縣中和市○○段993 地號土地分別移轉登記予第三人
    曾文欽、王明雄；另於94年3月16日、94年4月12日均以贈與
    為原因， 將門牌台北市○○路○段147巷9號建物移轉登記予
    第三人郭姿含（權利範圍：6分之1）、李汶叡（權利範圍：
    6分之5），即抗告人處分其上開土地及建物，均係在其於97
    年4月16日向相對人借款之前， 並非在本件兩造間借款之後
    所為。按假扣押既係為保全相對人之債權，則必定係考慮相
    對人之債權成立後，抗告人有日後不能強制執行或甚難執行
    之虞，始得謂有假扣押之原因（必要）可言，故相對人主張
    ：債務人日後不能強制執行或甚難執行之虞之成因，並未限
    制發生在本案請求成立後云云，應無可採。至於抗告人於相
    對人之債權成立前所為之財產處分行為，相對人於借款前即
    得調查或請抗告人提出相關資料後得知，據以衡量抗告人之
    資力及還款能力，相對人評估後仍願借款予抗告人，尚難執
    此作為假扣押之原因。相對人經本院通知後雖提出答辯狀（
    本院卷第10-14頁）， 惟並未再提出任何證據釋明於本件債
    權成立後，相對人有任何浪費財產、增加負擔、將財產為不
    利益處分，致達於無資力狀態等不能強制執行，或將移住遠
    方、逃匿等情形，自難認相對人就假扣押之原因已予釋明，
    縱其願供擔保，亦無足補釋明之欠缺。
六、綜上所述，相對人就本件假扣押之原因未予釋明，核與假扣
    押之要件有所未合，縱願提供擔保亦無足補釋明之欠缺，是
    相對人之聲請，為無理由，應予駁回。原法院未詳查，逕予
    准許，尚有未合，抗告意旨指摘原裁定不當，為有理由，爰
    將原裁定廢棄裁定如主文第二項所示。
七、據上論結：本件抗告為有理由，依民事訴訟法492 條、第95
    條、第78條，裁定如主文。
中    華    民    國    99    年    3    月     26    日
                  民事第一庭
                      審判長法  官  張耀彩
                            法  官  盧彥如
                            法  官  林金吾
正本係照原本作成。
本裁定除以適用法規顯有錯誤為理由外，不得再抗告。如提起再
抗告，應於收受後10日內委任律師為代理人向本院提出再抗告狀
。並繳納再抗告費新台幣１千元。
中    華    民    國    99    年    3     月    26    日
                            書記官  張淑芳

司法院資訊處製作；財團法人民間司法改革基金會備份。
